臺灣板橋地方法院刑事裁定　　　　　　　94年度交聲字第58號
原處分機關　交通部公路總局臺北區監理所
異　議　人
即受處分人　丙○○個人計程車行.
　　　　　　即丙○○
上列異議人因違反道路交通管理處罰條例案件，對於交通部公路
總局臺北區監理所於民國93年12月24日以北監營字第裁40一C000
00000 號違反道路交通管理事件裁決書所為之處分，聲明異議，
本院裁定如下：
    主  文
原處分撤銷。
丙○○個人計程車行不罰。
    理  由
一、按汽車未領用牌照行駛者，處汽車所有人新臺幣（下同）36
    00元以上10800 元以下罰鍰，並禁止其行駛，道路交通管理
    處罰條例第12條第1項第1款定有明文。又按，本條例關於車
    輛所有人之處罰，如應歸責車輛駕駛人者，處罰車輛駕駛人
    ，同條例第85條第2項亦有明文。
二、原處分機關略以：異議人即受處分人丙○○個人計程車行所
    有之MS一390號營業小客車，於民國93年4月21日12時34分許
    ，在臺北縣三重市○○號○○道處，經臺北縣政府警察局交通
    警察隊三重分隊查獲，因「未懸掛車號牌（兩面）」違規，
    遂以北縣警交字第C00000000 號通知單當場舉發，經審查後
    發現該車業於93年4月13 日辦理繳銷在案，爰依道路交通管
    理處罰條例第12條第1項第1款「未領用牌照行駛」裁處罰鍰
    10800元之處分。 異議意旨略謂：異議人所有之 MS一390號
    營業小客車於93 年4月13日辦理車牌繳銷後，便將該車委託
    丁○○代售予甲○○，並於 93年4月20日交由甲○○開走，
    此有汽車買賣合約書可資為憑，且本件既為當場舉發，自屬
    駕駛人違規，故此違規罰單應歸責於駕駛人，爰請求撤銷原
    處分等語。
三、經查，本件異議人即受處分人丙○○個人計程車行所有之車
    號MS一390號營業小客車之車牌，業於93年4月13日辦理繳銷
    在案，業據異議人於申訴書內所自承，是該車車牌確已繳銷
    ，固無疑義。而本件係由「乙○○」駕駛上開車輛於93年 4
    月21日12時34分許，在臺北縣三重市○○號○○道處，經臺北
    縣政府警察局交通警察隊三重分隊查獲當場舉發等情，有臺
    北縣政府警察局93年4 月21日北縣警交字第C00000000 號舉
    發違反道路交通管理事件通知單影本1 紙在卷足憑。次查，
    異議人之代理人丁○○於本院訊問時稱：「本件異議人的車
    輛是委託我經營的車行代售.. （問 ：曾與甲○○簽立契約
    買賣書？）有簽立這份合約書。93年4 月20日車子先給甲○○開走，4 月22日才付尾款拿資料，契約書是4 月22日簽約
    ... （問：契約書第4 點是何時約定？）4 月20日就約定，
    當天沒有簽訂任何文件。」等語，與證人甲○○於本院訊問
    時具結證稱：「（問：有否簽本件汽車買賣合約書？）有。
    （問：何時簽立？）就是契約書上面寫的日期93年4 月22日
    簽立，但我4 月20日就把車子牽去保養廠維修。（問：當時
    有約定4 月20日車子由你領走之後，所有車輛違規或相關責
    任都由甲○○來負責？）是有這樣的約定。」等語，互核相
    符，足認卷附異議人所提出之汽車買賣合約書確由丁○○、
    甲○○二人所簽訂，且上開車輛於93年4 月20日12時0 分許
    即交予甲○○保管持有中，異議人上開所辯，應非無稽，堪
    以採信。又甲○○旋於93年4 月20日將上開車輛轉售並交付
    予乙○○，亦據證人甲○○於本院訊問時結證屬實，異議人
    之車輛既已輾轉出售並交付予乙○○，則異議人於本件處分
    是否仍有可歸責之事由，即非無疑。況本件係當場舉發，且
    已明確知悉違規駕駛人「乙○○」之姓名、性別、出生年月
    日、住址及
    人計程車行」，顯見異議人於上開時地並未經警攔停舉發，
    本件違規事實應屬不可歸責於異議人，原處分機關逕以汽車
    所有人即異議人為裁罰對象，自有未合。本件雖係關於車輛
    所有人之處罰，但其違規事由應歸責於車輛駕駛人「乙○○
    」業如前述，自應依法處罰車輛駕駛人「乙○○」，原處分
    機關未斟酌是否有可歸責於車輛駕駛人之情形，遽以車輛所
    有人丙○○個人計程車行為裁罰對象，尚有未洽。至異議人
    雖未於舉發通知單之應到案日期（93 年5月22日）前到案，
    並告知違規駕駛人姓名、
    按違反道路交通管理事件統一裁罰基準及處理細則第24條所
    謂「逕行舉發違反道路交通管理事件，經汽車所有人依通知
    單之應到案日期前到案，並告知違規駕駛人姓名、知違規駕
    駛人到案依法處理；逾應到案日期，處罰機關應依本條例第
    八十五條第三項規定處罰該汽車所有人」之規定，應僅限於
    舉發機關「逕行舉發」而依法寄發通知單之情形，始有適用
    ，本件係執勤員警「當場舉發」，而違規駕駛人「乙○○」
    拒簽收，經記明其事由，視為已收受在案，與上開規定尚屬
    無涉，併此敘明。綜上，本件違規乃應歸責於駕駛人「乙○○」，原處分機關遽予裁罰汽車所有人即異議人丙○○個人
    計程車行，容有未洽，本件異議為有理由，原處分應予撤銷
    ，另諭知異議人不罰之裁定。至駕駛人乙○○部分，自應由
    原處分機關另為適法之處分，附此敘明。
據上論斷，應依道路交通案件處理辦法第 20 條前段，裁定如主
文。
中　　華　　民　　國　　94　　年　　4 　　月　　26　　日
                  交通法庭  法  官  連  育  群
以上正本證明與原本無異。
如不服本裁定應於送達後5日內向本院提出抗告狀。
                            書記官  蘇　宥　維
中　　華　　民　　國　　94　　年　　4 　　月　　26　　日
